臺灣新竹地方法院民事簡易判決　　　　 99年度竹簡字第550號
原　　　告　羅德應用材料股份有限公司
即反訴被告
法定代理人　林瓊芬
訴訟代理人　苗繼業律師
　　　　人　吳世敏律師
被　　　告　中奎土木包工業即陳貴真
即反訴原告
訴訟代理人　陳慶昌律師
上列當事人間給付貨款事件，本院於民國100年1月18日辯論終結
，判決如下：
    主      文
被告應給付原告新臺幣貳拾貳萬玖仟陸佰玖拾元，及自民國九十
九年七月二十四日起至清償日止，按週年利率百分之五計算之利
息。
訴訟費用由被告負擔。
本判決第一項得假執行。
反訴被告應給付反訴原告新臺幣貳拾伍萬伍仟陸佰拾元，及
自民國九十九年八月十日起至清償日止，按週年利率百分之五計
算之利息。
反訴原告其餘之訴駁回。
反訴訴訟費用由反訴被告負擔百分之三十八，餘由反訴原告負擔
。
本判決第四項反訴原告勝訴部分得假執行。
反訴原告其餘假執行之聲請駁回。
    事實及理由
壹、本訴部分
一、原告起訴主張：
(一)緣原告於民國99年1月11日與被告訂定買賣合約，由被告以
    新台幣（下同）690,900元向原告購買重型擋土磚329塊，欲
    施作在被告向雪霸國家公園管理處承攬之武陵環山護魚步道
    改善工程中。原告已依約定出貨214.48㎡並經被告收受，被
    告應付之貨款本為436,960元，扣除被告已給付之訂金207,2
    70元，被告尚應給付原告之貨款為229,690元，然被告並未
    依約給付，經原告一再催索，被告均置之不理，至今仍未清
    償，據此，提起本訴，並聲明請求被告給付原告229,690元
    ，並自收受起訴狀繕本翌日起至清償日止，按週年利率百分
    之5計算之利息。
(二)被告辯稱原告所提供之重型擋土磚，「無法透過目視其上含
    有三種顏色以上之玻璃粒」而違約云云，惟查：
  １本件貨物，經原告送至被告指定之處所後，業經被告收受，
    並施作在武陵環山護魚步道工程之上，依據民法第356條第2
    項規定，應視為被告承認所收受之重型擋土磚，具有前述被
    告所稱表面具有明顯折射效果，並可目視「其上含有三種顏
    色以上之玻璃粒」之情況無疑。
  ２本件工程原告提供與被告之重型擋土磚，係與原告提供給和
    平鄉工程案中之重型擋土磚係屬同時所生產製造之同一批號
    產品，品質係屬相同，依據原告庭呈之和平鄉公所使用之工
    程規範，其中在「綠化檔土牆規範」中，第一點材料規範品
    質部分明確記載：「表面需有明顯光線折射效果，並可目視
    其中含有三種顏色以上之玻璃粒」，與本件兩造所約定之規
    範同，而當時所提供與本件同時製造之同批號產品，經由相
    同之監造單位審查下，並未退貨，准予施作。是以在同一規
    範，同一監造單位，相同製程且同時間製造之重型擋土磚，
    在前一和平鄉工程案中，認為是符合規範而收受並應用在工
    程上此一不爭之事實，佐以被告在收受本件重型擋土磚時，
    就該擋土磚表面是否具有三色玻璃砂粒顯然可以透過肉眼觀
    察察覺下，收受並無退貨，且施用在本件工程上，自可得知
    本件原告所交付重型擋土磚於被告收受時，該擋土磚並無被
    告所稱無三色玻璃砂粒在其上之情。
  ３又原告所提供之證明書中已明確表示：「此批玻璃砂約∮2.
    8-3.5mm，表面有明顯光折射效果，但無法很明顯辨識顏色
    ，特以此書說明」，依據證人林建州證述：「只要陽光照射
    就可輕易見到三色，在非陽光照射時，就要仔細看」，可見
    本件原告所提供之重型擋土磚並非在表面無法以肉眼觀察察
    覺有三色之玻璃砂粒。更何況因兩造間所簽立之買賣合約書
    中，是以「目視可見三種以上顏色之玻璃砂粒」，並未規定
    「不得以照射方式就可見三色玻璃砂粒」作為品質要求之陳
    述；且亦非稱：「可輕易透過目視顯然可見其上有三種顏色
    以上之玻璃砂粒」，故透過陽光照射可見三色玻璃砂粒及無
    陽光照射時透過仔細觀察亦可得知此三色璃砂粒存在時，皆
    屬符合兩造約定「目視其中含有三種顏色以上之玻璃粒」。
  ４再者，被告以99年4月30日所進行之廠驗紀錄，主張本件原
    告所提供之重型擋土磚不符合表面應有三色玻璃砂粒，因而
    不符合兩造契約之要求云云，惟查：
    (1)本件被告所提供之廠驗記錄，其上備註欄之記載，皆僅為
      被告單方面之意見，原告並不認同。
    (2)證人張德奎及邱滄明雖於作證時稱，99年4月30日之廠驗
      ，針對檢驗之重型擋土磚表面並無三色玻璃砂粒存在云云
      ，然本件被告與業主在99年4月30日所進行之廠驗，檢驗
      標的根本不是原告提供並經被告收受之重型擋土磚，而係
      針對原告倉庫之庫存，兩者為不同之標的，因而自始不能
      作為證明已提供給被告，並經被告施作於工程上之重型擋
      土磚是否在表面上有三色之玻璃砂粒存在之依據。
    (3)被告從未提出當日所採取之檢驗方法及任何足以佐證所提
      出廠驗檢查表記載內容之依據，以供事後得以審酌下，廠
      驗記錄內容，亦不足以作為原告亦認同被告、業主或監造
      單位在其上之註記。
  ５退步言之，縱令鈞院不採原告前揭主張，本件被告確實係在
    原告交付本件重型擋土磚前，已收受證明書知悉本件原告所
    提供之重型擋土磚，表面具有明顯光線折射效果，但無法很
    明顯辨識顏色下，仍收受並將之應用在工程上，依據民法第
    356條規定，就本件被告所主張三色之瑕疵部分，視為承認
    所受領之物，不得再主張之。
    (1)依據被告法定代理人於鈞院訊問時稱：「（本件何時第一
      次送審？）99年2月12日」、「（提示被證三，第一次送
      審就是這3張資料）是」，而被證三第三頁原告所提供之
      證明書中，已明確表示：「此批玻璃砂約∮2.8-3.5mm，
      表面有明顯光折射效果，但無法很明顯辨識顏色，特以此
      書說明」，由以上證據方法得知，被告至少在99年2月12
      日已經在清楚知悉本件原告所提供之重型擋土磚，無法很
      明顯辨識顏色。被告係在收受前揭「證明書」後，清楚知
      悉本件原告所提供之重型擋土磚無法很明顯辨識顏色下，
      仍要求原告出貨，且在接受貨物時明顯可判斷原告所提供
      之重型擋土磚，在外觀上是否可見三種以上之玻璃砂粒時
      ，無異議收受本件原告所提供之重型擋土磚，並將該重型
      擋土磚施作於工程上，縱令本件原告所提出之系爭重型擋
      土磚確實有無法在外觀辨識出三色玻璃砂粒之情，被告仍
      無意見繼續要求原告出貨，接受所交付之重型擋土磚，將
      之應用在工程上，顯然被告並不將此視之為瑕疵。
    (2)又被告法定代理人雖辯稱：在交付前述證明書後，就知道
      本件重型擋土磚不合格，且有要求原告送合格之擋土磚云
      云，此部分陳述縱令屬實，然依被告所傳喚之證人張德奎
      、證人邱滄明之證詞，即可以清楚得知被告顯然怠於對送
      達之重型擋土磚為通常之檢查即收受本件買賣標的物，並
      將之應用在工程中。故退一步言之，縱令鈞院認為本件原
      告所提供之重型擋土磚真有在外觀上不具有三色玻璃砂，
      依據民法第356條規定，因被告怠於進行檢查，並遲至監
      造單位通知下才告知原告有外觀不具有三色玻璃砂粒之瑕
      疵，仍應視為被告所受領之貨物並無被告所稱外觀無明顯
      之三色玻璃砂之瑕疵。
    (3)末雖證人邱滄明證述系爭擋土磚不符合雪霸國家公園與被
      告關於三色玻璃珠之合約規範，然此部分係原告將貨物交
      付被告數日後，在被告保存狀態下之擋土磚經由證人作外
      觀觀察所得之結果，縱令屬實，也非交付當時之狀態；且
      依據民法第373條規定，原告提供之貨物交付與被告後，
      危險負擔已移轉，物品外觀會因為保存場所及方法產生變
      化亦非不可想像之事，若真有證人所言，亦應屬被告所應
      承擔之風險。
(三)被告辯稱原告所提供之重型擋土磚，其試驗方法係採用CNS1
    328（2005）而非合約規定之CNS13295，亦不符合品質規範
    云云：
  １按CNS13295標準，係針對鋪設在地面上，供車輛等行使之高
    壓製混凝土地磚，所採用之抗壓性測試標準。而在該測試標
    準下，可分為A、B、C三級，該三等級要求之抗壓力標準，
    分別為650kgf/c㎡、590kgf/㎡及450kgf/c㎡，上情有國家
    標準CNS13295之介紹可稽。
  ２而本件原告所提供之重型擋土磚，並非鋪設到地面供人車通
    行其上之地磚，係作為護坡使用，因而所採用之標準，根本
    並非CNS13295；況依據CNS13295作為測試標準時，該標準要
    求最低抗壓程度之C級為每平方公分須能承受450kgf以上，
    方係符合該規範之要求；而從被告也不爭執為兩造簽立合約
    附件所附之材料規範中，要求提供重型擋土磚每平方公分之
    抗壓力僅為210kgf，顯然無法符合該測試標準之要求，無法
    通過該測試時，即可得知根本不可能以該標準作為測試標準
    。此得明顯佐證，本件重型擋土磚要求抗壓通過之標準，根
    本並非CNS13295，此部分記載為CNS13295，應屬錯誤記載。
  ３另依據永嵩工程顧問有限公司99年4月12日永嵩字第0099041
    2-H1號函附件項次（一）答覆第2點：「檢驗方式茲因本公
    司筆誤，經查明後確認應為98年5月4日修訂之CNS12326規範
    」，故重型擋土磚所採用之抗壓試驗規範，確實並非被告所
    稱CNS13295。
  ４末查，本件依據被告所提出被證三，原告提供本件重型擋土
    磚抗壓實驗報告，姑且不論採取如何之CNS標準，但檢驗出
    之抗壓強度，分別為337kgf/c㎡、317kgf/c㎡及340kgf/c㎡
    ，皆超過本件所要求之抗壓程度210kgf/c㎡，故本件顯然原
    告提供給被告，並經被告收受之重型擋土磚並無不符抗壓強
    度之情，此並為被告所不爭執。
(四)本件被告以監造單位認定原告所提供之重型擋土磚不符合約
    定，因而認定本件原告所提出之重型擋土磚不符規範云云，
    係將原告與被告間之契約關係，與被告與業主間契約關係混
    為一談。
(五)再者，本件所涉及之重型擋土磚，所要求之重點在於擋土磚
    的強度，表面之玻璃顏色之數量，並非重點，只要符合強度
    要求，仍會為被認定為同等品質，仍得使用在本件工程上。
  １本件重型擋土磚，所要求之重點是在強度，表面上要求有玻
    璃砂粒存在，只是要響應政府環保政策，因而一色或三色並
    非重點，只要有玻璃砂粒即可。上情，有工程監造單位之賴
    孟鑫先生之證詞在卷可稽。
  ２也正因本件重型擋土磚所要求之重點在於強度，表面所要求
    之玻璃砂粒只須存在即可，顏色根本並非要求重點，所以在
    與本件相同規範和平鄉達觀村蟾蜍石集水區道路改善工程中
    ，原告所提供與本件之重型擋土磚同一批製造之重型擋土磚
    與施工單位施作時，並無外觀玻璃砂粒顏色問題。上情，亦
    有證人賴孟鑫之證詞可參。
  ３又本件原告所提供之重型擋土磚，該重型擋土磚之強度，經
    具有財團法人全國認證基金會（簡稱TAF）認證機構資格之
    光宜顧問股份有限公司材料實驗室認證確實符合要求抗壓強
    度210kgf/c㎡，係屬符合監造單位認定合格之材料。本件所
    涉及重型擋土磚之抗壓強度，並不拘泥於測試方法，只須要
    是有TAF認證之實驗室，測試結果符合抗壓強度210kgf/c㎡
    即可。上情，亦有工程監造單位之證人賴孟鑫之證詞在卷可
    稽。且依據光宜顧問股份有限公司材料實驗室所出具之本件
    重型擋土磚抗壓實驗報告，檢驗出之抗壓強度，分別為337k
    gf/c㎡、317kgf/c㎡及340kgf/c㎡，皆超過本件所要求之抗
    壓程度210kgf/c㎡，顯然符合被告及本件所涉及工程監造單
    位要求之抗壓程度。故本件原告所提供之重型擋土磚，依據
    有TAF認證之光宜顧問股份有限公司材料實驗室所出具之本
    件重型擋土磚抗壓實驗報告，以CNS1238試驗方法，所得之
    抗壓強度皆超過210kgf/c㎡時，係屬符合兩造約定品質之重
    型擋土磚。
(六)又本件實係因被告未能事先提供送審資料即進場施作，才導
    致原告所提供之重型擋土磚無法在本件工程中使用。
  １本件原告早在99年2月12日已提供被告本件重型擋土磚之資
    料，供被告送審，其上已有「此批玻璃砂約∮2.8-3.5mm，
    表面有明顯光折射效果，但無法很明顯辨識顏色，特以此書
    說明」之文字記載，此為兩造所不爭執。而本件監造單位永
    嵩顧問公司在99年2月25日，尚有發函催告被告填寫材料品
    質查驗紀錄表進行品質查驗。
  ２然本件被告並未能依規定申請查驗，導致本件工程施作之重
    型擋土磚必須拆除，同時也無法以同級品使用在工程上。堪
    認本件被告無法適用系爭擋土磚於工程上，係因為被告自己
    所造成，且擋土磚表面上求有三色玻璃砂粒之原因，係基於
    響應環保使用回收再生材料，根本無涉品質，且原告所提供
    之重型擋土磚確實符合抗壓性210kgf/c㎡之要求，被告以「
    表面無三色玻璃砂粒」解除本件買賣契約，並要求賠償云云
    ，顯屬無理。
(七)又本件被告稱原告提供之送審資料不全，導致送審被多次退
    回云云，並不足採信。
  １被告雖提出被證12至18共7個信封，作為佐證被告送交之送
    審資料有缺失導致多次往返，並遭業主退件，因工期壓力被
    告必須在送審前就進場施作之證明。然該證據方法，僅係信
    封袋，至多僅能證明兩造間曾經有透過該信封往來，惟該書
    信往來之目的及發信原因，根本無法從前揭信封之存在得到
    任何證明，況且此部分被告所列信封之時間，除第7個信封
    外，都是在證人賴孟鑫主張被告第一次送審即99年3月5日前
    ，故顯然亦得佐證被告前揭主張與事實不符。
  ２依據兩造本件所簽立合約書第五條特約事項第(七)項規定，原
    告有義務提供者，僅為檢驗報告；又遍查本件原告與被告簽
    立之合約中，亦無規定除檢驗報告外，原告尚須協助提供如
    被證十一送審資料內所列之其他文件，故被告主張原告有提
    供除檢驗報告以外文件之義務，顯無理由。更何況本件被告
    應提出送審文件義務，是被告與業主間契約所要求，負有提
    出義務者，是被告而非原告；而被告為履行義務，自應妥善
    規劃及準備，因而在文件不齊或錯誤時，是被告自己要承擔
    ，而非原告要承擔。
(八)退萬步言之，本件重型擋土磚上要求有三色玻璃砂粒之目的
    ，是為了使擋土磚表面具有反射光線，增加道路亮度之效果
    ，而本件經被告收受之重型擋土磚確實在表面有玻璃砂粒，
    且亦具有反射光線效果，同時本件被告施作之擋土磚被要求
    拆下，也有因被告未能依據工法施工，故縱令鈞院認定原告
    所提供之重型擋土磚有外觀不具有三色玻璃砂粒之情，亦屬
    小瑕疵，被告以此作為解除兩造契約之理由，顯失公平。
  １按本件之所以要求擋土磚表面具有三色以上之玻璃砂粒，目
    的係在於使擋土磚表面具有反射光線之效果，以增加道路亮
    度，此部分有證人邱滄明之證詞在卷可稽。
  ２而本件不論是原告送至被告指定處所經被告收受，並保存或
    應用之擋土磚，或於99年4月30日至原告庫存倉庫所見之擋
    土磚，該擋土磚表面確實皆玻璃砂粒，且具有明顯之反光折
    射效果，上情亦有證人邱滄明之證詞在卷，且被告亦不否認
    真實性。
  ３退萬步言之，此部分縱如被告主張擋土磚表面所具有之玻璃
    砂粒不足三色，然此僅屬不影響功能之小瑕疵，解除契約顯
    然對原告不公平，依據民法第359條第2項規定，被告僅得請
    求減少價金，不得解除本件契約。
  ４況本件被告被監造單位要求拆除，也係因為被告自己之現場
    施工方法不符合規定所致，此有永嵩工程顧問有限公司99年
    3月1日永嵩字第00990301-H-1號函上載：「重型檔土牆施工
    回填材料與圖說不符（前格為回填土、中格及後格為回填碎
    石）」之記載可參，且業主事後變更設計，導致本件被告無
    法繼續以本件所提供之擋土磚施作，責任並非全在原告，解
    除本件買賣契約而要求原告承擔所有損失，亦有顯失公平之
    情，一併陳明之。
(九)為此聲明：
  １被告應給付原告229,690元，及自起訴狀繕本送達翌日起至
    清償日止，按年息百分之5計算之利息。
  ２訴訟費用由被告負擔。
  ３原告願供擔保，請准宣告假執行。
二、被告則以：
(一)兩造於99年1月11日簽立重型擋土磚買賣合約，系爭重型擋
    土磚係準備在被告承攬之武陵環山護魚步道改善工程，施做
    邊坡之用，該工程之業主為雪霸國家公園管理處（下稱雪霸
    管理處），監工單位為永嵩工程顧問有限公司（下稱永嵩公
    司）。系爭合約書約定買賣價金總計690,900元（含稅），
    雙方並約定重型擋土磚之品質如下：
  １表面需有明顯光線折射效果，並可目視其中含有三種顏色以
    上之玻璃粒（ex.透明、茶色、綠色等）。
  ２抗壓強度須大於210Kgf/c㎡以上（CNS13295檢驗）。
(二)兩造簽約完成之後，被告依約交付總價金30％之訂金207,27
    0元予原告，原告自99年2月23日開始供貨至同年3月1日止，
    共計供應系爭重型擋土磚214.48㎡，嗣經業主雪霸管理處及
    其監造單位永嵩公司監工人員於99年3月1日發現原告所提供
    之重型擋土磚材料品質與圖說明顯不符，亦即系爭重型擋土
    磚經目視表面只有單一之透明玻璃粒，並不符合約規範之品
    質，被告經告知立即停工後，始知原告交付之重型擋土磚之
    品質不符合約規範。被告旋即通知原告上情，並請原告依合
    約規定，另行交付約定之重型擋土磚，惟原告一再拖延而無
    善意回應，且原告已逾交貨期限數月，仍無法交付無品質瑕
    疵之重型擋土磚。被告無奈之下，乃於99年4月21日委請律
    師代發函告知原告依下列方式解決：
  １請原告於文到7日內，通知被告進行廠驗。
  ２廠驗合格後，於99年5月10日前交貨。
  ３倘原告無法提供廠驗或廠驗不合格，被告將逕行解除契約。
  ４倘原告於99年5月10日仍未交貨者，被告將逕行解除契約。
(三)原告接獲前開律師函之後，旋以竹北郵局000165號存證信函
    通知廠驗，被告會同業主、監造於99年4月30日上午10點進
    行廠驗。詎料，原告仍以單色透明玻璃粒之重型擋土磚提供
    廠驗，廠驗因此未通過。基上，被告業於99年5月11日以東
    勢中嵙口郵局存證信函第20號，通知原告解除雙方之買賣契
    約，被告於解除兩造買賣合約後，自99年7月1日起至7月9日
    止，委託萬展貨運公司將放置在武陵環山部落之「重型擋土
    磚」送回原告廠區，但遭原告拒絕受領，無奈之下乃將系爭
    重型擋土磚運至被告處所暫放迄今。綜上，原告交付之擋土
    磚並不符合雙方合約之品質規定，致遭業主拒絕被告繼續施
    工，另原告未能如期交貨，除原告已構成瑕疵給付之外，尚
    有逾期未能交貨之違約事實，已如上述，則依合約書第4條
    第1項規定：「乙方（即原告）倘不能如期交貨或違約經通
    知不改正，每逾期1日應按購貨總價千分之5計算，違約罰款
    給付於甲方（即被告）作為懲罰，甲方並得解除或終止本件
    契約」，是被告自得依前開規定解除雙方契約。又本件合約
    ，有可歸責於原告之事由而解除合約，解除契約後，依民法
    第259條之規定，雙方有回復原狀之義務，查原告既已拒絕
    受領被告返還系爭擋土磚，自不得再請求契約之買賣價金。
(四)再者兩造間之重型擋土磚「買賣合約」與被告及業主雪霸管
    理處間武陵環山護魚步道改善工程「承攬契約」，非但契約
    當事人不同，且契約內容及規範之對象亦復不同，故兩者乃
    係分別成立且互不影響各自效力之契約。基此，縱令，武陵
    環山護魚步道改善工程承攬契約，有材料送審之約定，但送
    審通過與否？得否提前開工？乃係由被告與業主雪霸管理處
    間，得以協議方式解決之，原告並無置喙之餘地，亦不得執
    之對被告為抗辯。
(五)又本件實係原告未適時提供合格之材料送審書予被告，導致
    材料送審書多次被退，延誤送審時程已構成違約之事由。依
    照兩造合約書第五條之特約事項，其中第(七)項之約定如下：
    「乙方（即原告）應提供產品之檢驗報告乙份，費用應由乙
    方負擔…」，據兩造約定，原告負責提供材料送審資料及製
    作材料送審書。惟查，兩造於99年1月11日簽立合約書後，
    原告旋於同年1月19日第一次提供送審資料，惟原告提供之
    送審資料自始即殘缺不全，雖一再補正資料仍無法獲得審查
    通過，導致發生本件爭端，迄至99年3月25日止原告提供之
    送審資料，其試驗規範始與合約相同，但原告仍無法供應含
    三色玻璃粒之擋土磚，因為原告無法提供完整且合於規範之
    送審資料之故，嚴重影響武陵環山護魚步道改善工程之施工
    進度，而該工程之完工期限為99年4月12日，職是故，當原
    告於99年2月下旬通知出貨，被告雖明知未完成送審，但基
    於工程進度之壓力不得不接受原告出貨。退步言之，縱令被
    告違反與業主間資料先送審之約定，然審查合格後始得施工
    之規定，並非兩造合約內容之約定，原告自不得執之而為本
    案之抗辯，況無法通過送審，乃係可歸責於原告無法提供合
    格之送審資料之故，故本案應由原告負債務不履行之違約責
    任，方符公允。
(六)況該擋土磚內含三色玻璃粒之品質約定，並不具可代替性，
    此由業主代表邱滄明之證詞可知，業主業已表明三色玻璃粒
    的問題，是不具可替代性的，倘無三色玻璃粒即屬不符合施
    工圖說所為品質約定構成違約，業主斷然不能接受以同品質
    之物代替，因為經辦人員表示，倘私下變更品質約定，恐涉
    及公務員圖利之問題，是業主雪霸管理處對此特別堅持，準
    此，依政府採購法規定之公開招標工程，任何公家單位對於
    其品質約定絕無私相授受之理，實無以同品質之物替代之道
    理。縱令監工單位證人賴孟鑫於鈞院證述：「（你剛陳述，
    一色、三色的玻璃粒你們都可以接受，重點在擋土磚的強度
    ，如果承包商事先申請，你們都會同意施作？）是」。然查
    ，賴孟鑫只是監工人員，其個人之想法，斷不能取代業主之
    意思，本案工程中關於擋土磚三色玻璃粒之問題，並無替代
    性可言，業經業主承辦工程人員邱滄明證述在案，殊無「一
    色」經過申請後可替代「三色」之可能，況被告只受兩造合
    約書之拘束，並無任何義務代替原告為任何品質變更之申請
    。職是故，證人賴孟鑫所謂「如果承包商事先申請，你們都
    會同意施作」等語，乃屬有意偏袒原告之說詞，與實際情形
    並非相符。綜上，本案之爭點，應限縮在原告提供之擋土磚
    是否合乎品質約定？
(七)又原告既然明知該批重型擋土磚不合約定品質，原告應該事
    先告知，但是卻沒有對被告之運送人告知，所以依照民法第
    357規定，原告不能主張民法第356條規定視為收受。是以，
    原告所交付之擋土磚，經事後發覺違反契約約定之品質（即
    該擋土磚經目視結果，均可察覺只有含透明玻璃粒而已），
    經被告給予改正之機會，惟原告仍藉詞拖延並未改正，甚且
    遲至99年4月30日廠驗時，仍無法通過品質檢驗，因延宕被
    告與雪霸管理處承攬契約之工期，故遭業主變更施做材料。
    因原告之給付遲延於被告已無利益，被告自得依法解除契約
    ，為此聲明：
  １原告之訴駁回。
  ２訴訟費用由原告負擔。
三、兩造不爭執事項：
(一)兩造於99年1月11日簽訂重型擋土磚買賣合約書，由被告以
    690,900元向原告購買重型擋土磚，欲施作在被告向雪霸國
    家公園管理處承攬之武陵環山護魚步道改善工程中，系爭買
    賣合約書並約定品質如下：
  １表面需有明顯光線折射效果，並可目視其中含有三種以上之
    玻璃粒（ex.透明、茶色、綠色等）。
  ２抗壓強度須大於210Kg/c㎡以上（CNS13295檢驗）（被告捨
    棄本項抗壓強度檢驗標準之爭執）。
(二)兩造簽約完成後，原告收受被告買賣定金207,270元。
(三)原告提供重型擋土磚前，曾提供材料送審書予被告，其中包
    含「混凝土鑽心試體抗壓強度試驗報告」（經財團法人全國
    認證基金會認證之光宜顧問股份有限公司材料實驗室出具）
    及「證明書」。「混凝土鑽心試體抗壓強度試驗報告」記載
    抗壓強度分別為337kgf/c㎡、317kgf/c㎡及340kgf/c㎡；而
    「證明書」上亦記載此批玻璃砂約ψ2.8-3.5㎜，表面有明
    顯光折射效果，但無法很明顯辨識顏色，特以此書說明等語
    。
(四)原告通知被告於99年2月23日開始供貨，至同年3月1日止，
    共計供應重型擋土磚214.48㎡,，金額合計為436,960元。
(五)被告於99年2月下旬將系爭重型擋土磚施作在其向雪霸國家
    公園管理處承攬之武陵環山護魚步道改善工程中。
(六)99年3月1日監造單位永嵩工程顧問有限公司（下稱永嵩公司
    ）函被告，通知重型擋土磚材料品質與圖說明顯不符。
(七)99年3月2日監造單位永嵩公司函被告，通知重型擋土磚檢驗
    方法不符合品質規範。
(八)99年4月30日兩造會同業主雪霸國家公園管理處及監造單位
    永嵩公司代表，進行廠驗。
(九)99年5月11日，被告以原告給付遲延、交付之重型擋土磚不
    符合合約規範等理由，寄發存證信函予原告通知解除契約。
(十)99年7月1日起，被告返還重型擋土磚，並運至原告廠區，但
    原告拒收。
四、本院之判斷：
    原告主張：兩造於99年1月11日訂定合約書（下稱系爭買賣
    契約），由被告以690,900元向原告購買重型擋土磚，欲施
    作在被告向雪霸國家公園管理處承攬之武陵環山護魚步道改
    善工程中，原告已依約定出貨214.48㎡，系爭重型擋土磚縱
    有被告所指不符合契約約定「目視其中含有三種顏色以上之
    玻璃」情事，惟既經被告收受，且施作於系爭工程中，自應
    視為承認所受領之物，被告應付之貨款本為436,960元，扣
    除被告已給付之定金207,270元，被告尚應給付原告之貨款
    為229,690元等情，業據提出合約書、存證信函、送貨單、
    銷貨單等件為證（見本院卷第6-20頁）。被告則以：本件經
    業主雪霸管理處及監造單位永嵩公司人員於99年3月1日發現
    原告提供之重型擋土磚材料品質與圖說明顯不符，亦即系爭
    重型擋土磚經目視表面只有單一之透明玻璃粒，並不符合「
    目視其中含有三種顏色以上之玻璃粒」合約規範之品質，被
    告旋即通知原告上情，請原告依合約約定另行交付約定之重
    型擋土磚，惟原告一再拖延而無善意回應，被告無奈之下，
    乃於99年4月21日委請律師代發函告知原告於文到7日內，通
    知被告進行廠驗，嗣兩造會同業主及監造單位於99年4月30
    日上午10點進行廠驗，惟廠驗仍未通過，被告乃於99年5月
    11日以存證信函通知原告解除系爭買賣契約，原告自不得再
    請求給付買賣價金等語，資為抗辯，並提出合約書、永嵩公
    司98年3月1日永嵩字第00990301-H1-1號函、律師函各1份、
    存證信函2紙、廠驗紀錄表及照片數幀等件為憑（見本院卷
    第29-34、39-45頁）。故本件之爭點厥為：(一)原告提供之重
    型擋土磚是否得以目視其中含有三種以上之玻璃粒，而符合
    兩造契約約定之品質？(二)被告是否在運送重型擋土磚前，已
    知悉無法很明顯辨識顏色，仍收受系爭重型擋土磚並施作於
    其向雪霸國家公園管理處承攬之武陵環山護魚步道改善工程
    中，而視為承認所受領之物？(三)被告以重型擋土磚無法目視
    三種以上顏色玻璃粒，不符合約定品質，解除系爭買賣契約
    ，有無理由？原告請求被告給付已收受之重型擋土磚價款
    229,690元及遲延利息，有無理由？茲分述如下：
(一)原告提供之重型擋土磚無法以目視其中含有三種以上之玻璃
    粒，而不符合兩造契約約定之品質：
  １查系爭買賣契約約定原告出賣之重型擋土磚須符合「表面需
    有明顯光線折射效果，並可目視其中含有三種以上之玻璃粒
    （ex.透明、茶色、綠色等）」之品質，此有契約附件關於
    擋土牆單元規範之記載可憑（見本院卷第31頁反面），並為
    兩造所不爭執。惟原告所提供之重型擋土磚經目視表面只有
    單一之透明玻璃粒，並不符合約規範之品質，有以下之事證
    可證：
    (1)證人即雪霸國家公園管理處人員邱滄明到庭證述：武陵環
      山護魚步道工程之擋土磚不符合雪霸國家公園與中奎土木
      包工業（即被告）之合約規範，是三色玻璃珠部分不符合
      ，被告提供的現場看是一個顏色…，99年4月30日我有會
      同到原告公司的工廠裡面去做廠驗，當天羅德應用材料股
      份有限公司（即原告）帶我們到工地去看準備要運到武陵
      環山護魚步道工程的材料，看了之後，我們與監造單位都
      認為不符合規範，其內容如廠驗紀錄表，就是三色玻璃珠
      的部分是不符合施工圖說上面的規定，當初看到重型磚我
      印象中，就是沒有三種顏色，是一種或二種不太記得，就
      是沒有三種，當天廠驗因為東西很多，我看是疊得高高的
      ，如廠驗紀錄表的照片，我看幾堆，都不符合，所以我就
      覺得有問題，我並沒有全部看完。我當時有問中奎土木包
      工業的人員為何在認為品質不符合的狀況下，還把部分的
      磚塊施作在武陵環山護魚步道工程上，張德奎是說交貨的
      時候也沒有看，就載上去做了。施作擋土磚前我忘了有沒
      有先送審，但至少是沒有送審合格的，我也有問張德奎為
      何沒有先送審合格就施作，他回答說他收到貨之後，就載
      到工地現場施作等語在卷（見本院卷第90-93頁之99年10
      月7日調解程序筆錄）。
    (2)證人即監造之永嵩公司人員賴孟鑫結證：系爭工程的重型
      擋土磚約定要有三色玻璃粒，為契約約定的品質，業主跟
      被告簽的契約有約定工程施工施作前，要把材料送審，合
      格才可以施作，我們監造有在99年的2月25日發文給被告
      ，我們在3月1日上午進場察驗時，發現被告就已經進場施
      作了，它的尺寸是符合的，但在三色玻璃粒的外觀上是不
      符合的，所以我們要求被告把進行的材料載離，我有會同
      原告做廠驗，當天擋土磚的表面外觀不一樣，現場目視只
      有單色，當天看整區目視看都只有單色，本件重點是在三
      色玻璃粒的問題，當初設計的考量有2點，第1點是時間可
      以縮短，因為系爭地點沒有預拌混凝土廠，用重型擋土磚
      替代可以縮短工時，第2點是響應政府環保綠能政策。…
      因為契約約定三色，現場沒有三色，代表不符合我們本來
      的需求等語（見本院卷第152-153頁之99年12月14日調解
      程序筆錄）。
    (3)證人即被告員工張德奎證述：是施做已載上去貨品的三分
      之一時，監造單位在現場發現告知才知道系爭重型擋土磚
      不符合合約規範，後來發覺到不符合三色玻璃珠時，有跟
      原告公司反應，他說會處理，原告公司跟監造單位永嵩公
      司反應，但是業主及監造不同意變更。99年4月30日廠驗
      時原告公司沒有提供三色玻璃粒的擋土磚等語在卷（見本
      院卷第93-94頁之99年10月7日調解程序筆錄）。
    (4)上情核與廠驗紀錄表備註欄處，業主雪霸國家公園管理處
      附記「材料商供廠驗貨樣，並不符合施工規範」、監造單
      位永嵩公司附記「無合格成品之檢驗」、承包廠商即被告
      附記「與前貨同，不符合施工規範」、材料供應商即原告
      廠驗人員林建州在備註欄簽名等情相符。證人林建州並於
      本院證稱：（問：你當天知道廠驗不合格？）知道，因為
      要簽廠驗紀錄表時，業主及監造跟我說的，他們說沒有三
      種顏色以上的玻璃粒。（問：你做何反應？）沒有反應就
      簽名了等語在卷（見本院卷第97頁之99年10月7日調解程
      序筆錄）。尤其原告提供予被告之99年2月12日證明書上
      明載：「此批玻璃砂約2.8-3.5㎜，表面有明顯光線折射
      效果，但無法很明顯辨示顏色，特以此書說明」等語，堪
      證原告提供之重型擋土磚無法以目視其中含有三種以上之
      玻璃粒，未符合兩造契約約定「可目視其中含有三種以上
      之玻璃粒」之品質。
  ２原告雖主張：本件所涉及之重型擋土磚，所要求之重點在於
    擋土磚的強度，表面之玻璃顏色之數量，並非重點，只要符
    合強度要求，仍會為被認定為同等品質，仍得使用在本件工
    程上，原告所提供之重型擋土磚，抗壓強度皆超過210kgf/c
    ㎡時，係屬符合兩造約定品質之重型擋土磚云云。
    (1)查證人即監造之永嵩公司人員賴孟鑫固到院證稱：一色跟
      三色只是顏色的差別，重點是在擋土磚的強度，簽約後材
      料進場前，如果中奎土木包工業先申請改一色玻璃粒，但
      是強度還是符合規定的擋土磚的話，我們會去做一個實體
      的查驗，雖然是一色，但強度還是夠的話，我們會認定是
      同等品，但是本件中奎土木包工業並沒有先申請，就先進
      場施作，這我們不敢做實體的查驗，因為擔心會有圖利的
      問題…，一色、三色的玻璃粒我們都可以接受，重點在擋
      土磚的強度，如果承包商事先申請，我們都會同意施作等
      語（見本院卷第153頁之99年12月14日調解程序筆錄）。
    (2)惟查，系爭買賣契約已明確約定「表面需有明顯光線折射
      效果，並可目視其中含有三種以上之玻璃粒（ex.透明、
      茶色、綠色等）」，並未約定可以同等品取代，原告提供
      之重型擋土磚無法以目視其中含有三種以上之玻璃粒，已
      如前述，其不符合兩造契約約定至明。況查，兩造間之重
      型擋土磚買賣合約與被告及業主雪霸國家公園管理處間之
      承攬契約，當事人不同，契約內容亦有差異，係不同且各
      自獨立存在之契約，基此，縱令被告與業主雪霸國家公園
      管理處之承攬契約有同等品之約定或工程變更之程序可行
      ，亦與原告無涉，原告不得執此對被告為主張。檢視原告
      是否提供約定品質之重型擋土磚，應由系爭買賣契約之約
      內容加以審酌，原告上開主張係將兩造間之買賣契約，與
      被告與業主間之承攬契約混為一談，要無足採。
    (3)況查，本件確因原告未能提供「可目視其中含有三種以上
      之玻璃粒」之重型擋土磚，致被告遭監造單位發函請求改
      善，嗣並依變更設計程序改以一般混凝土施作擋土牆，此
      有永嵩公司99年3月1日永嵩字第00990301-H-1號函及證人
      賴孟鑫之證詞可稽（見本院卷第32-34頁、153頁反面），
      故難認原告出賣之重型擋土磚減少契約預定效用之瑕疵程
      度無關重要，而不得視為瑕疵。
(二)被告在運送重型擋土磚前，已知悉無法很明顯辨識顏色，仍
    收受系爭重型擋土磚並施作於其向雪霸國家公園管理處承攬
    之武陵環山護魚步道改善工程中，而視為承認所受領之物：
  １按買受人應按物之性質，依通常程序從速檢查其所受領之物
    。如發見有應由出賣人負擔保責任之瑕疵時，應即通知出賣
    人。買受人怠於為前項之通知者，除依通常之檢查不能發見
    之瑕疵外，視為承認其所受領之物。不能即知之瑕疵，至日
    後發見者，應即通知出賣人，怠於為通知者，視為承認其所
    受領之物。又前條規定，於出賣人故意不告知瑕疵於買受人
    者，不適用之，民法第356條、第357條分別定有明文。稽其
    立法理由，乃標的物之價值及效用，有無滅失或減少之瑕疵
    ，在出賣人固應負瑕疵擔保之義務，在買受人亦應負檢查及
    通知之責任。其怠於通知者，除依通常之檢查不能發見之瑕
    疵外，應視為承認其所受領之物，蓋以對於標的物瑕疵之擔
    保，以從速決定為宜，不應使出賣人久負不可知之責任也。
    至標的物之瑕疵，非即時所能知，而於日後始行發見者，買
    受人對於出賣人，亦應負通知之責任。若發見瑕疵後，怠於
    通知，亦視為承認其所受領之物。是買受人之怠於檢查及通
    知義務之履行者，依其文義，並非僅係排除其法律效果而已
    ，即非僅排除瑕疵擔保請求權而已，含有承認受領之物符合
    約定品質之意思表示擬制。因此民法第356條之視為承認，
    具契約法性質屬法律行為，換言之，即視為買受人以意思表
    示承認其所受領之物具有原約定之品質，如怠於通知者，不
    但喪失瑕疵擔保請求權，買受人之其他損害賠償請求權，如
    積極侵害債權、締約上過失或侵權行為所發生之損害賠償請
    求，亦應予排除（參看黃茂榮著買賣法第316頁、318頁）。
  ２查系爭重型擋土磚未具有「可目視其中含有三種以上之玻璃
    粒」之約定品質，存有瑕疵，已如前述，而此可以「目視方
    式」判別之瑕疵，自非屬依通常之檢查不能發見之瑕疵；尤
    其被告已自承於原告出貨翌日即99年2月24日接獲原告所出
    具上載「此批玻璃砂約2.8-3.5㎜，表面有明顯光線折射效
    果，但無法很明顯辨示顏色，特以此書說明」之證明書（見
    本院卷第171頁之100年1月4日言詞辯論筆錄），惟其仍於99
    年2月下旬收受不符合約定品質之重型擋土磚後施作於武陵
    環山護魚步道改善工程中，揆諸前開說明，被告主張之系爭
    瑕疵既可依通常程序檢查發現，並從速通知原告，被告卻遲
    至99年3月1日監造之永嵩公司查驗發現始通知原告，揆諸上
    開規定，應認被告未即時通知原告，視為承認其所受領之物
    ，而不得再抗辯已收受之重型擋土磚不具約定品質或有瑕疵
    。又原告於交貨前已以99年2月12日證明書告知被告瑕疵，
    被告抗辯原告故意不告知瑕疵，依民法357條之規定無民法
    356條之適用云云，自不足採，併予敘明。
(三)原告請求被告給付已收受之重型擋土磚價款229,690元及遲
    延利息，為有理由：
    原告提供之重型擋土磚無法以目視其中含有三種以上之玻璃
    粒，而不符合兩造契約約定之品質，然被告既未拒絕受領在
    先，復未即時通知原告，已視為承認所受領之重型擋土磚，
    既如上述，故系爭已受領之重型擋土磚縱有瑕疵（未受領部
    分，詳如下反訴部分），被告亦不得再就此主張原告需負瑕
    疵擔保責任，即被告已不得再以瑕疵為由，主張解除契約拒
    付買賣價金，從而，原告請求被告給付已收受之重型擋土磚
    價款229,690元及自起訴狀繕本送達翌日（即99年7月24日）
    起至清償日止，按年息百分之5計算之利息，即有理由，核
    屬有據，應予准許。
貳、反訴部分：
一、反訴原告主張：
(一)反訴原告之主張除與本訴相同者外，另稱：反訴原告於99年
    1月7日承攬業主雪霸管理處之武陵環山護魚步道改善工程，
    雙方並簽有工程採購契約書，該契約第4條明定有詳細之施
    工圖說，並約定使用於邊坡之重型擋土磚，其表面需有明顯
    光線折射效果，並可目視其中含有三種顏色以上之玻璃粒（
    ex.透明、茶色、綠色等），反訴原告並據上開關於品質之
    約定，另於99年1月11日與反訴被告簽立買賣合約。惟反訴
    被告自始即無法提出合於契約約定品質之重型擋土磚而遭退
    貨。
(二)又反訴被告自始即無法提供合於品質要求之重型擋土磚，自
    應負瑕疵擔保責任及債務不履行責任，雖經反訴原告給予相
    當之期間補正，並邀集業主雪霸管理處、監造單位永嵩公司
    及反訴被告共同進行廠驗，惟反訴被告仍然無法提供合格產
    品供廠驗。又考量反訴原告承攬之工程有履約期限之壓力，
    而反訴被告已逾交貨期限多時，仍無法提出合格產品履約，
    是反訴原告依法解除兩造之買賣合約，並無不法之處固明。
(三)按解除權之行使，不妨害損害賠償之請求，民法第260條定
    有明文，另請求損害賠償之範圍，依民法216條第1項規定：
    「損害賠償，除法律另有規定或契約另有訂定外，應以填補
    債權人所受損害及所失利益為限」，又依兩造合約書第四條
    第(三)項有特別約定：「因解除或終止本件契約或違約，遭受
    損害，無過失之一方得要求他方賠償因而所生之損害，即合
    約總金額之30％作為補償」，查本件合約係因可歸責於反訴
    被告之故，而遭反訴原告依法予以解除之，已如前述。又反
    訴原告於本件契約解除之前，已交付訂金207,270元，於解
    除合約後，反訴被告即應依法返還之外，另反訴被告因解除
    合約之故，受有如下之損害：
  １搬運重型擋土磚之運費損失：332,000元，運費來回明細表
    及運費發票。
  ２僱用重型機械（怪手）施工費用及怪手搬運費之損失：149,
    000元，因反訴原告利用系爭重型擋土磚施作武陵環山護魚
    步道改善工程，必須使用重型機械，因此僱有怪手在現場施
    工。
  ３使用系爭有瑕疵重型擋土磚施做擋土牆之工程施工費損失及
    拆除工資損失：共計105,000元
  ４人員留守費：系爭重型擋土磚因不符合約約定品質，自99年
    3月1日起反訴原告被禁止繼續施工，在兩造協商解決期間，
    乃暫放於施工處，必須派員看守，以免發生意外，故人員留
    守費乃屬因可歸責於反訴被告債務不履行之緣故，而增加之
    必要費用，經統計自99年3月1日起至同年5月11日解除合約
    日止，共計72天，僱用1人看守，日薪為1,500元，人員看守
    費共計108,000元。
  ５上開費用合計694,000元，反訴原告既因反訴被告違約而受
    有694,000元之損害，關於損害賠償之請求，倘依兩造合約
    書第四條第(三)項之特別約定，以本件合約總金額690,900元
    之30％計算，反訴原告得請求損害賠償金額為207,270元，
    爰限縮請求損害賠償金額如上。
(四)次按兩造合約書第四條第(一)項規定：「乙方（即反訴被告）
    倘不能如期交貨或違約經通知不改正，每逾期一日應按購貨
    總價千分之5計算違約罰款給付於甲方作為懲罰，甲方（即
    反訴原告）並得解除或終止本件契約」。查雙方約定之交貨
    期，依合約書第二條約定，訂金付款後起算45天，反訴原告
    於簽約日即99年1月11日交付訂金，故交貨日應為2月25日，
    迄至5月11日兩造解除合約止，反訴被告共計遲延交貨達74
    天，依約即應給付反訴原告懲罰性違約金255,633元。計算
    式如下：690,900×0.005×74＝255,633元。
(五)為此聲明：
  １反訴被告應給付反訴原告670,173元，並自反訴狀繕本送達
    翌日起至清償日止，按年息百分之5計算之利息。
  ２反訴訴訟費用由反訴被告負擔。
  ３反訴原告願供擔保，請准宣告假執行。
二、反訴被告答辯以：
(一)本件反訴被告所提供之重型擋土磚確實具有兩造所約定之含
    有三色玻璃砂粒，且確實具有符合抗壓性210kgf/c㎡之要求
    ，縱令鈞院不採反訴被告前揭主張，本件反訴原告確實係在
    反訴被告交付本件重型擋土磚前，已收受證明書知悉本件反
    訴被告所提供之重型擋土磚，表面具有明顯光線折射效果，
    但無法很明顯辨識顏色下，仍收受並將之應用在工程上，依
    據民法第356條規定，就本件反訴原告所主張三色之瑕疵部
    分，視為承認所受領之物，不得再主張之。
(二)退萬步言之，本件重型擋土磚上要求有三色玻璃砂粒之目的
    ，是為了使擋土磚表面具有反射光線，增加道路亮度之效果
    ，而本件經被告收受之重型擋土磚確實在表面有玻璃砂粒，
    且亦具有反射光線效果，同時本件被告施作之擋土磚被要求
    拆下，也有因被告未能依據工法施工，故縱令鈞院認定原告
    所提供之重型擋土磚有外觀不具有三色玻璃砂粒之情，亦屬
    小瑕疵，被告以此作為解除兩造契約之理由，顯失公平，綜
    上答辯，並請求駁回反訴原告之訴。
三、得心證之理由：
    反訴原告主張：反訴被告自始即無法提出合於買賣契約約定
    品質之重型擋土磚，應負瑕疵擔保責任，經反訴原告給予相
    當之期間補正惟仍無法提供合格貨品以供廠驗，因反訴被告
    已逾交貨期限多時，反訴原告依法解除兩造之買賣合約。反
    訴被告則以：反訴被告提供之重型擋土磚確實具有兩造所約
    定之含有三色玻璃砂粒，且符合抗壓性210kgf /c㎡之要求
    ，縱令鈞院不採反訴被告前揭主張，反訴原告亦已收受並將
    之應用在工程上，依據民法第356條規定，視為承認所受領
    之物，不得再主張無三色之瑕疵等語置辯。是反訴部分兩造
    爭執之要旨應為：反訴原告主張因反訴被告提供之重型擋土
    磚有無法以目視辨識含三色以上之玻璃粒，不符合約約定，
    主張解除契約，請求反訴被告返還已給付之訂金207,270元
    ，並依系爭買賣契約第四條第(三)項請求207,270元之損害賠
    償及依系爭買賣契約第四條第(一)項請求懲罰性違約金255,63
    3元，有無理由？茲分述如下：
(一)定金207,270元及損害賠償207,270元部分：
    查系爭買賣合約第四條第(三)項固約定：「因解除或終止本件
    契約或違約，遭受損害，無過失之一方得要求他方賠償因而
    所生之損害，即合約總金額之30％作為補償」。惟觀諸反訴
    原告提出之損害賠償請求項目即「搬運重型擋土磚之運費損
    失」、「僱用重型機械（怪手）施工費用及怪手搬運費之損
    失」、「使用系爭有瑕疵重型擋土磚施做擋土牆之工程施工
    費損失及拆除工資損失」、「看守有瑕疵重型擋土磚之人員
    留守費」等，均為前揭本訴部分視為承認受領之重型擋土磚
    ，承前析述，反訴原告已受領部分重型擋土磚而視為承認其
    具有兩造約定之品質，反訴原告自不得再就此主張瑕疵給付
    而解約拒付價金，就此部分亦喪失其他損害賠償請求權。準
    此，反訴原告請求反訴被告返還207,270元之定金，並依系
    爭買賣契約第四條第(三)項之約定，請求反訴被告負損害賠償
    責任，均非有理。
(二)懲罰性違約金255,633元部分：
  １反訴被告瑕疵給付違約部分：
    (1)查本件反訴原告雖於99年2月23日至同年3月1日期間收受
      反訴被告出賣交付之部分重型擋土磚後，未依民法第356
      條規定從速檢查並通知反訴被告應負瑕疵擔保責任，而視
      為承認其所受領之物。惟反訴原告僅得在收到各批重型擋
      土磚後，始能對各該貨物進行瑕疵檢查與通知，且縱然前
      批貨物存有瑕疵，亦不足以代表其後送至之重型擋土磚必
      定存在與前批貨物相同之瑕疵，而須各別檢查予以認定，
      參與本件重型擋土磚係不具「可『目視』其中含有三種以
      上之玻璃粒」之約定品質，是本院認為應自各批重型擋土
      磚送至反訴原告管領範圍後，始能課予反訴原告從速檢查
      通知之義務，準此，尚未送予反訴原告之重型擋土磚，不
      得視為反訴原告已承認受領或擬制其具有約定之品質。
    (2)復按買賣因物有瑕疵，而出賣人依民法第354條之規定，
      應負擔保之責者，買受人得解除其契約或請求減少其價金
      ；但依情形，解除契約顯失公平者，買受人僅得請求減少
      價金，民法第359條定有明文。次按前開條文但書所謂買
      受人解除契約顯失公平，係指瑕疵對買受人所生之損害，
      與解除對出賣人所生之損害，有失平衡之情形而言（最高
      法院97年臺上字第256號判決意旨參照）。再為買賣標的
      之數物中，一物有瑕疵者，買受人僅得就有瑕疵之物為解
      除，亦為民法第363條第1項所明定。本件反訴原告尚未受
      領之重型擋土磚有反訴被告應負擔保責任之瑕疵，業經本
      院認定如上。而反訴原告購買重型擋土磚之目的在於施作
      於所承攬之武陵環山護魚步道改善工程，兩造買賣契約約
      定之「可目視其中含有三種以上之玻璃粒」據證人賴孟鑫
      證述雖非設計重點，惟就本件係公共工程性質觀之，如施
      工材料不符合圖說或工程規範，業主及監造單位均嚴格要
      求查驗，如此即會影響工期工序致有工程遲延損害賠償之
      問題發生，本件即因未事先為同等品之申請及查驗程序，
      致業主及監造變更設計改以一般混凝土施作擋土牆，故系
      爭重型擋土磚減少契約預定效用瑕疵之程度，難謂無關重
      要者，已如前述，衡量反訴原告不解除契約之損害（購入
      之重型擋土磚全然無法使用，須另行購置），與反訴被告
      因解除契約所受之損害（尚未交付之重型擋土磚可預期之
      買賣價差獲利），反訴原告解除契約對反訴被告尚非顯失
      公平，蓋反訴被告仍可再行出賣系爭重型擋土磚牟利，自
      應許原告就尚未受領之重型擋土磚存有瑕疵為由解除契約
      。
  ２反訴被告不能如期交貨部分：
    (1)次按給付有確定期限者，債務人自期限屆滿時起，負遲延
      責任；又契約當事人之一方遲延給付者，他方當事人得定
      相當期限催告其履行，如於期限內不履行時，得解除其契
      約，民法第229條第1項、第254條分別定有明文。查兩造
      簽訂之買賣契約第二條第(2)項約定：「本工程交貨期：完
      成買賣程序與訂金付款後起訴45天」，第三條第(一)項約定
      ：「合約簽定時付訂金30％」，反訴原告主張本件簽約日
      期及交付訂金日期為99年1月11日，核與上開約定相符，
      並為反訴被告所不爭執，故自99年1月11日起算45日，反
      訴被告依約應於99年2月25日將合於約定品質之重型擋土
      磚全數交付完畢。
    (2)反訴原告於99年3月1日接獲監造單位永嵩公司函件通知系
      爭重型擋土磚材料品質與圖說明顯不符後，於99年4月21
      日寄發律師函通知反訴被告進行廠驗，如廠驗合格後，應
      於99年5月10日前交貨，如遲延給付將逕行解除契約，如
      廠驗不合格，亦將解除契約，嗣兩造於99年4月30日會同
      業主雪霸國家公園管理處及監造永嵩公司人員進行廠驗結
      果仍未合格，均如前述，並有合約書、永嵩公司99年3月1
      日永嵩字第00990301-H-1號函、律師函、存證信函、廠驗
      紀錄表、照片可憑（見本院卷第29-32、39-45頁），且據
      證人邱滄明、賴孟鑫、張德奎、林建州等人證述在卷，反
      訴被告業已逾越99年2月25日約定之給付期限，要屬無疑
      。從而，反訴原告以反訴被告給付遲延、給付瑕疵為由，
      於99年5月11日寄發存證信函，解除系爭買賣契約，自屬
      於法有據。
  ３按當事人得約定債務人於債務不履行時，應支付違約金；約
    定之違約金額過高者，法院得減至相當之數額，民法第250
    條第1項、第252條定有明文。是約定違約金過高者，應由法
    院依職權予以酌減，至是否相當仍須依一般客觀事實、社會
    經濟狀況及當事人所受損害情形，以為酌定標準（最高法院
    49年度台上字第807號判例參照），此不因懲罰性違約金或
    賠償額預定性違約金而異。查兩造於系爭買賣契約第四條第
    (一)項約定「乙方（即反訴被告）倘不能如期交貨或違約經通
    知不改正，每逾期一日應按購貨總價千分之5計算，違約罰
    款給付於甲方（即反訴原告）作為懲罰，甲方並得解除或終
    止本件契約」，有合約書在卷可按（見本院卷第30頁），可
    知雙方確有懲罰性違約金之約定。且反訴被告確有上開約定
    之「不能如期交貨」及「違約經通知不改正」情事，故自99
    年2月26日起迄5月11日反訴原告解除系爭買賣合約為止，反
    訴被告共計遲延交貨達74天，依約即應給付反訴原告懲罰性
    違約金255,633元【計算式如下：690,900×0.005×74＝255
    ,633元】。本院審酌因反訴被告未能交付合於約定品質之重
    型擋土磚，致本件工程須變更設計改施作一般混凝土之擋土
    牆，反訴原告因延宕工期致須額外支付工人工資、工程延滯
    保險費、無法施工之機械來回載運花費，致受有損害及所失
    利益，反訴被告違約情節，以及一般社會經濟狀況等一切情
    狀，認反訴原告主張每逾期一日應按購貨總價千分之5計算
    違約金，尚非過高，故不予核減。
(三)綜上，就反訴原告已收受之重型擋土磚，反訴原告主張不符
    兩造合約約定之品質，據以解除契約，請求反訴被告返還已
    付定金207,270元，並依系爭買賣契約第四條第(三)項請求207
    ,270元之損害賠償，均無理由。惟就反訴原告尚未收受之重
    型擋土磚，反訴原告主張反訴被告給付遲延及瑕疵未能補正
    ，據以催告解約，並依買賣契約第四條第(一)項之約定，請求
    懲罰性違約金255,633元，核屬有據。從而，反訴原告請求
    反訴被告給付255,633元及自反訴狀繕本送達翌日（即99年8
    月10日）起至清償日止，按年息百分之5計算之利息，即有
    理由，應予准許，逾此數額之請求，則屬無據，應予駁回。
、假執行之宣告：本訴部分係就民事訴訟法第427條適用簡易
    程序所為被告敗訴之判決，爰依同法第389條第1項第3款之
    規定，職權宣告假執行。反訴部分則係依民事訴訟法第427
    條第1項適用簡易訴訟程序所為反訴被告一部敗訴之判決，
    依同法第389條第1項第3款規定，就反訴原告勝訴部分，依
    職權宣告假執行；至反訴原告敗訴部分，反訴原告雖聲明願
    供擔保請准宣告假執行，惟因該部份因訴之駁回而失所依據
    ，應併予駁回。
肆、本件原告即反訴被告、被告即反訴原告其餘之攻擊防禦方法
    及未經援用之證據，經本院斟酌後，認為均不足以影響本判
    決之結果，自無一一詳予論駁之必要，併此敘明。
丁、訴訟費用負擔之依據：民事訴訟法第78、79條。
中    華    民    國    100    年    2    月    25    日
                  民事第一庭    法  官   吳靜怡
以上正本係照原本作成。
如對本判決上訴，須於判決送達後 20 日內向本院提出上訴狀。
如委任律師提起上訴者，應一併繳納上訴審裁判費。
中    華    民    國    100    年    2    月    25    日
                                書記官  馮玉玲